【裁判字號】    98,交聲,3
【裁判日期】    980110
【裁判案由】    交管條例聲異
【裁判全文】
臺灣板橋地方法院交通事件裁定           98年度交聲字第3號
原處分機關  交通部公路總局臺北區監理所板橋監理站
受處分人即
異  議  人  甲○○
上列受處分人即異議人因不服交通部公路總局臺北區監理所板橋
監理站於民國97年11月27日所為板監裁字第41-CG0000000號違反
道路交通管理事件裁決書所為處分，經聲明異議，本院裁定如下
：
    主  文
原處分撤銷。
甲○○機器腳踏車駕駛人不在規定車道行駛，處罰鍰新臺幣壹仟
捌佰元，並記違規點數壹點。
    理  由
一、原處分略以：受處分人即異議人甲○○所有之車牌號碼J5K-
    098 號重型機車，於民國97年1 月15日21時48分許，由姓名
    年籍不詳之人騎乘行經臺北縣新莊市○○路與新泰路口，經
    臺北縣政府警察局逕行舉發「機器腳踏車，不在規定車道行
    駛」之違規，因異議人未依期於97年3 月5 日前繳納罰鍰新
    臺幣（下同）600 元，故依道路交通管理處罰條例第45條第
    13款規定處異議人罰鍰1,800 元。
二、異議意旨略以：伊之前有申訴，並於97年12月17日收到板橋
    監理站寄發的舉發照片及送達證書，但送達證書僅註明送達
    郵局之時間，並無伊確實收受舉發通知單之簽收證明，且伊
    於收受板橋監理站寄發之裁決書前，確實未接獲舉發通知單
    及照片，伊並非故意不繳納罰鍰，請求處以最低罰鍰，爰提
    出聲明異議云云。
三、按機器腳踏車，不在規定車道行駛之情形者，處新臺幣6 百
    元以上1 千8 百元以下罰鍰，並記違規點數1 點，道路交通
    管理處罰條例第45條第13款、第63條第1 項第1 款分別定有
    明文。又汽車駕駛人有違規行為，經以科學儀器取得證據資
    料證明其行為違規者，當場不能或不宜攔截製單舉發者，得
    逕行舉發；逕行舉發，應記明車輛牌照號碼、車型等可資辨
    明之資料，以汽車所有人為被通知人製單舉發，同條例第7
    條之2 第1 項第7 款、同條第4 項亦規定明確。
四、查異議人於97年12月3 日收受本案原處分機關裁決書，於同
    年月24日向原處分單位提出聲明異議狀，陳明其並無接獲舉
    發通知單及照片，顯然其意在對上開裁決內容聲明不服，故
    異議人雖因不諳法律，致誤向原處分機關提出上開聲明異議
    狀，仍應視為係向本院提出聲明異議，故認其聲明異議未逾
    期，合先敘明。
五、經查：
（一）異議人甲○○所有之車牌號碼J5K-098 號重型機車，於民
      國97年1 月15日21時48分許，由姓名年籍不詳之人騎乘行
      經臺北縣新莊市○○路與新泰路口，有「機器腳踏車，不
      在規定車道行駛」之違規行為一情，有臺北市政府警察局
      北縣警交字第CG0000000 號違規逕行舉發通知單1 紙及採
      證照片2 幀附卷可稽，異議人對此亦無任何爭執，其違規
      事實應堪認定。
（二）按處理違反道路交通管理事件，有關文書送達之程序，依
      行政程序法之規定，違反道路交通管理事件統一裁罰標準
      及處理細則第5 條定有明文。再按行政程序法中對於文書
      送達，其第72條第1 項規定：「送達，於應受送達人之住
      居所、事務所或營業所為之。但在行政機關辦公處所或他
      處會晤應受送達人時，得於會晤處所為之」，第73條第 1
      項規定：「於應送達處所不獲會晤應受送達人時，得將文
      書付與有辨別事理能力之同居人、受僱人或應送達處所之
      接收郵件人員」，第74條第1 項、第2 項規定：「送達，
      不能依前2 條規定為之者，得將文書寄存送達地之地方自
      治或警察機關，並作送達通知書2 份，1 份黏貼於應受送
      達人住居所、事務所、營業所或其就業處所門首，另1 份
      交由鄰居轉交或置於該送達處所信箱或其他適當位置，以
      為送達（第1 項）。前項情形，由郵政機關為送達者，得
      將文書寄存於送達地之郵政機關（第2 項）。故道路交通
      管理事件之文書送達，非必以受送達人親自收受始生送達
      效力。
（三）異議人雖辯稱未接獲舉發通知單及照片云云，然臺北縣政
      府警察局於97年2 月4 日對異議人上開違規行為，掣發北
      縣警交字第CG0000000 號舉發違反道路交通管理事件通知
      單，表明應到案時間為97年3 月5 日前，應繳納罰鍰600
      元，並連同採證照片，向上開車輛車籍地即「臺北縣新莊
      市○○街11巷2 弄19之1 號」為送達，因以掛號郵寄未獲
      會晤本人或有辨別事理能力之同居人、受僱人或應送達處
      所之接收郵件人員，經招領逾期而遭退回，乃於97年2 月
      13日將上開舉發通知單寄存於送達地之郵政機關即新莊民
      安郵局，有交通部公路總局臺北區監理所板橋監理站97年
      12月11日北監板四字第0972008254號函及檢附之臺北縣政
      府警察局舉發違反道路交通管理事件通知單、採證照片及
      送達證書各1 份附卷可參（上開本院卷第7-11頁），故上
      揭舉發通知單已合於前開送達規定而生效力，揆諸前揭規
      定，自難再以受送達人即異議人未親自收受該違規通知書
      云云而爭執其送達效力，故異議人前開所辯，不足採信。
六、綜上所述，異議人有「機器腳踏車，不在規定車道行駛」之
    違規事實，並經原舉發機關合法送達違規通知單已臻明確，
    異議人既未依期繳納罰鍰，則原處分機關依道路交通管理處
    罰條例第45條第1 項第13款及道路交通管理事件統一裁罰基
    準，裁處異議人1,800 元罰鍰，固非無見。然異議人前揭之
    違規行為，依同條例第63條第1 項第1 款規定，應併記規點
    數1 點，原處分疏未注意，漏記違規點數，於法顯有違誤，
    故異議人就此部份之異議雖無理由，惟原處分既有如前所述
    適用法規之違誤，自應由本院予以撤銷，並依道路交通管理
    處罰條例第45條第13款、第63條第1 項第1 款、道路交通管
    理事件統一裁罰基準之規定，自為裁罰如主文第2 項所載之
    裁處，以期適法。
據上論斷，應依道路交通案件處理辦法第20條，裁定如主文。
中    華    民    國    98    年    1     月    10    日
                        交通法庭法  官  俞秀美
以上正本證明與原本無異。
如對本裁定不服，應於送達後5日內，向本院提出抗告狀（應抄
附繕本）。
                                書記官  謝怡貞
中    華    民    國    98    年    1     月    10    日


司法院資訊處製作；財團法人民間司法改革基金會備份。
